臺灣高等法院花蓮分院刑事判決　　　　　　　　　　九十一年度交上訴字第一一號
　　上訴人即被告　甲○○
右上訴人即被告因業務過失致死案件，不服臺灣花蓮地方法院九十年度交訴字第四七
號中華民國九十一年五月三十一日第一審判決（起訴案號：臺灣花蓮地方法院檢察署
九十年度偵字第二六八二號），提起上訴，本院判決如左：
    主  文
原判決撤銷。
甲○○從事業務之人，因業務上之過失致人於死，處有期徒刑陸月，如易科罰金，以
參佰元折算壹日。緩刑貳年。
    事  實
一、甲○○係永大發貨運股份有限公司司機，為從事駕駛業務之人，於民國（下同）
    九十年四月二十七日上午七時五十分許，駕駛車號ＮＦ－七九三號曳引聯結車，
    沿花蓮縣壽豐鄉平和村台九線由南往北方向行駛。於行經該路與中華路交岔路口
    前，本應注意行經有閃光黃燈號誌之交岔路口，應減速慢行，而當時係日間天氣
    晴朗、該路段係無障礙物、無缺陷、路面乾燥、視距良好、有黃色閃光號誌、限
    速四十公里之交岔路口，並無不能注意之情形。其竟疏未減速慢行，仍以五、六
    十公里之時速超速行駛，適有王石明（業經判處有期徒刑六月，緩刑二年確定）
    駕駛車號ＩＸ－四一二二號箱型車，搭載謝阿妹、邱玉菊，在北向車道旁之台糖
    加油站加油後，甫自該加油站駛出，欲迴轉沿台九線公路往南方向行駛，本亦應
    注意左後方來車，且應讓行進中之車輛先行，竟疏未注意，即貿然迴轉，致兩車
    於台九線與中華路之交岔路口相撞；邱玉菊及謝阿妹均摔出車外，皆受有胸部外
    傷等傷害，經送醫急救後，仍分別因胸腔內出血死亡。甲○○在車禍發生後，向
    現場處理之警員自首，而接受裁判。
二、案經台灣花蓮地方法院檢察署檢察官相驗後，自動檢舉偵查起訴。
      理  由
一、經查：
  (一)右揭犯罪事實，業據上訴人即被告（以下簡稱被告）甲○○於警訊及偵審中坦承
    不諱，核與同案被告王石明，及證人即現場目擊者許哲明分別於警訊及偵審中供
    述及證述之情節相符；並有道路交通事故調查報告表、工作站交易明細表各一紙
    、現場照片十四張在卷可稽。又被害人邱玉菊、謝阿妹因本件車禍均受有胸部外
    傷，導致胸腔內出血死亡一節，亦經臺灣花蓮地方法院檢察署檢察官督同檢驗員
    相驗屬實，製有驗斷書、勘驗筆錄、相驗屍體證明書各一件在卷足憑。
  (二)按行車速度，依標誌或標線之規定；又行經閃光黃燈之路口，車輛應減速接近，
    注意安全，小心通過，道路交通安全規則第九十三條第一項、道路交通標誌標線
    號誌設置規則第二百十一條第一項第一款分別定有明文。被告甲○○駕駛汽車自
    應注意遵守前開規定，而車禍發生當時係日間天氣晴朗、該路段係無障礙物、無
    缺陷、路面乾燥、視距良好、有黃色閃光號誌、限速四十公里之交岔路口，為上
    開道路交通事故調查表所載，是並無不能注意之情形。被告甲○○竟疏未注意減
    速慢行，反以五、六十公里之時速超速行駛，致閃煞不及，而與王石明所駕駛之
    車輛相撞，就本件車禍之發生顯有過失。另經原審將本件交通事故送請台灣省花
    東區車輛行車事故鑑定委員會及台灣省車輛行車事故覆議鑑定委員會鑑定；亦均
    認王石明駕駛自小客貨車由閃光號誌之交岔路口路邊起步行駛迴轉時，未注意左
    後來車並讓行進中車輛先行，為肇事主因；被告甲○○駕駛營大貨車行經閃黃號
    誌之交岔路口，未減速慢行，注意安全，為肇事次因，此有台灣省花東區車輛行
    車事故鑑定委員會花鑑字第九００三三八號鑑定意見書及台灣省車輛行車事故覆
    議鑑定委員會九十年九月五日府覆議字第九０一六六六號函各一份附卷可參。
  (三)又被告甲○○係永大發通運股份有限公司司機，業據被告甲○○於偵查及審理中
    陳述無訛，是被告甲○○為從事駕駛業務之人。而被害人邱玉菊及謝阿妹確因本
    件車禍死亡，已詳如前述，則被告甲○○之過失犯行與被害人邱玉菊及謝阿妹之
    死亡間，顯有相當因果關係。本件事證明確，被告甲○○犯行堪予認定。
二、核被告甲○○所為，係犯刑法第二百七十六條第二項業務過失致死罪。被告以一
    過失行為，致被害人二人死亡，同時觸犯二過失致死罪，應依想像競合犯之規定
    ，從一重處斷。又被告於車禍發生後，向現場處理之警員自首，而接受裁判，有
    花蓮縣警察局吉安分局九十一年一月二十三日吉警刑字第七０六九號函一份在卷
    可參，應依自首之規定，減輕其刑。原審對被告論罪科行，固非無見；惟原審對
    肇事主因之被告王石明，僅判處有期徒刑六月並諭知緩刑，而對肇事次因之被告
    甲○○竟判處有期徒刑一年，量刑顯有失衡；且未及審酌被告業與被害人家屬達
    成民事和解（詳卷附臺灣花蓮地方法院九十一年度重訴字第五十一號和解筆錄）
    之犯後態度，自有未洽。被告上訴指摘原判決量刑過重，尚非無理由，應予以撤
    銷改判。爰審酌被告甲○○過失之程度，被害人邱玉菊及謝阿妹均因本件車禍死
    亡；及被告犯後坦承犯行，且業與被害人家屬達成民事和解，態度尚稱良好等一
    切情狀，量處如主文第二項所示之刑，並諭知易科罰金之折算標準。末查，被告
    並無前科，此有台灣高等法院被告全國前案紀錄表一份在卷可參，其因一時過失
    ，而罹刑章，事後並與被害者家屬達成和解，經此次刑之宣告，應知警惕而無再
    犯之虞；本院認其所受宣告之刑，以暫不執行為適當，併予宣告緩刑二年，以勵
    自新。
據上論斷，應依刑事訴訟法第三百六十九條第一項前段、第三百六十四條、第二百九
十九條第一項前段，刑法第二百七十六條第二項、第五十五條、第六十二條前段、第
四十一條第一項前段、第七十四條第一款，罰金罰鍰提高標準條例第一條前段、第二
條，判決如主文。
本案經檢察官翟光軍到庭執行職務。
中      華      民      國    九十一    年     十一     月     十四     日
                                    審判長法官  吳  鴻  章
                                          法官  張  健  河
                          法官  林  德  盛
右正本證明與原本無異。
如不服本判決，應於送達後十日內，向本院提出上訴狀。其未敘述理由者，並應於提
出上訴狀後十日內向本院補提理由狀(須附繕本)。
                                        書記官  劉  夢  蕾
中      華      民      國    九十一    年     十一     月     十四     日
